臺中高等行政法院判決
　　　　　　　　　　　　　　　　　　 96年度訴字第00394號
　　　　　　　　　　　　　　　.
原　　　告　甲○○
輔　佐　人　丙○○
被　　　告　內政部
代　表　人　乙○○
訴訟代理人　丁○○
　　　　　　戊○○
上列當事人間因土地徵收事件，原告不服行政院中華民國96年8
月20日院臺訴字第0960089830號訴願決定，提起行政訴訟。本院
判決如下︰
　　主  文
原告之訴駁回。
訴訟費用由原告負擔。
　　事  實
壹、事實概要：緣需用土地人前台灣省交通處公路局（民國88年
    7月1日因精省改隸交通部，91年1月30日更名為交通部公路
    總局）為辦理台13線37K＋260至40K＋357段銅鑼外環道新闢
    工程，需用苗栗縣銅鑼鄉○○○段9-2地號內等129筆土地（
    其中朝西段1112-1地號土地為原告所有），面積6.267449公
    頃，乃檢附徵收土地計畫書及圖等有關資料，報經台灣省政
    府民國（下同）86年3月14日八六府地二字第22893號函核准
    徵收及一併徵收其地上物；其中非交通用地部分准予一併變
    更編定為交通用地，交由苗栗縣政府以86年4月28日86府地
    用字第47590號公告（公告期間自86年4月29日起至86年5月2
    9日止）。原告於86年5月20日以本件工程路線與苗栗縣銅鑼
    鄉公所84年7月13日召開說明會確定之路線不符，捨直取彎
    ，棄公有河川地不用，徵收其土地，顯失公平，亦損害其權
    益云云，向苗栗縣政府提出異議，該府以86年6月3日86府地
    用字第66929號函轉苗栗縣銅鑼鄉公所，該所86年6月10日銅
    鄉建字第5031號函復，以該所辦理台13線銅鑼鄉○○道路工
    程，於82年6月委託工程顧問公司規劃設計準則，依公路路
    線設計規範四級路丘陵區為設計標準，考慮西湖溪整治計畫
    之河川法定界線、洪水到達區域界線及與現有道路互動關係
    ，研擬三種路線送前台灣省交通處公路局審核辦理。前台灣
    省交通處公路局依與河川關係、規劃線形、交會路口位置、
    銜接道路交通狀況未來發展選擇適當之銜接方式、景觀等因
    素比較採取現行路線，經該所同意定案，並無捨直取彎、棄
    河川地不用、徵收私有土地與確定路線不符情事等語。原告
    以本件工程原西移靠河川，不影響水流，卻無故東移25公尺
    ，苗栗縣銅鑼鄉公所以多數人同意召開協調會，惟相關協調
    人與本案毫無關聯，亦與其無關，其於苗栗縣政府公告徵收
    期間提出異議，該府不理會其陳情，數次變更路線，徵收良
    田耕地，損害其生計云云，提起訴願。經遭訴願駁回，遂提
    起本件行政訴訟。
貳、兩造之聲明及陳述：
一、原告部分：原告經合法通知，未於言詞辯論期日到庭，據其
    提出之書狀，所為之聲明及陳述如下：
    (一)聲明：求為判決：
      1.訴願決定及台灣省政府86年3月14日八六府地二字第228
        93號函均撤銷。
      2.撤銷徵收返回土地。
    (二)陳述：
      1.因銅鑼鄉公所與交通部對於原案以捨直取彎，即在台13
        線39K＋500公尺處變更設計多次，其變更理由不明，其
        所為之行為確有違法之嫌。
      2.原設計路線為較直線之設計道路，而銅鑼鄉公所以通九
        大橋之名義「捨直取彎」，變更設計，銅鑼鄉公所以選
        取具公開透明、公平，且有民眾參與之作業模式，其公
        開之程度、透明之方法、公平性，請求銅鑼鄉公所提出
        說明，民眾之參與，是哪些民眾？請求併同說明。而原
        告提出之問題則不予討論，令原告不服，且西邊尚有一
        大片河川公地，不予利用，而徵收民地，亦有違背土地
        法之規定。
二、被告部分：
　　(一)聲明：求為判決：
      1.駁回原告之訴。
      2.訴訟費用由原告負擔。
    (二)陳述：
      1.按「國家因交通事業之需要，得依本法之規定徵收私有
        土地，但徵收之範圍應以其事業所必需者為限。」、「
        徵收土地應由需用土地人擬具詳細徵收計畫書，並附具
        徵收土地圖說及土地使用計畫圖，依前二條之規定分別
        聲請核辦。」分別為行為時土地法第208條第2款及第22
        4條規定，故需用土地人興辦公共事業需用私有土地時
        ，應視興辦事業之性質及其實際需要情形，勘選適當位
        置及用地範圍，合先陳明。
      2.本案係前台灣省交通處公路局（現改制為交通部公路總
        局）為辦理台13線37K＋260－40K＋357段銅鑼外環道新
        闢工程，依行為時土地法第208條第2款、第224條及土
        地法施行法第50條規定擬具徵收土地計畫書等文件，報
        經台灣省政府86年3月14日八六府地二字第22893號函核
        准徵收苗栗縣銅鑼鄉○○○段9-2地號內等129筆土地及
        其土地改良物（其中朝西段1112-1地號土地為原告所有
        ），嗣苗栗縣政府以86年4月28日八六府地用字第47590
        號公告徵收，並分別於86年5月29日、同年8月8日及89
        年5月1日等多次通知原告領價，惟逾期未領，該府遂於
        89年8月22日存入保管專戶，並辦竣移轉登記，已完成
        徵收法定程序有案。
      3.查原告曾於公告期間內（86年5月20日）就本工程路線
        與說明會確定路線不符提出異議，案經苗栗縣政府函轉
        銅鑼鄉公所以86年6月10日銅鄉建字第5031號函復原告
        略以，該所辦理台13線銅鑼鄉○○道路工程於82年6月
        委託盈作工程顧問工程公司規劃設計準則，依公路路線
        設計規範四級路丘陵區為設計標準，考慮西湖溪整治計
        劃之河川法定界線、洪水到達區域界線及與現有道路互
        動關係，研擬三種路線送公路局（現改制為交通部公路
        總局）審核辨理。公路局依與河川關係、規劃線形、交
        會路口位置、銜接道路交通狀況未來發展選擇適當之銜
        接方式及景觀等因素比較，採取現行路線，經銅鑼鄉公
        所同意定案，並無捨直取彎、棄河川地不用、徵收私有
        土地與確定路線不符之情事。
      4.查監察院亦曾因原告不服本案路線規劃情形進行調查，
        案經台灣省政府86年9月10日府交二字第166359號函查
        復以，本案緣為解決苗栗縣銅鑼鄉街道擁塞，依銅鑼鄉
        公所建議新闢外環路，經前台灣省交通處公路局同意將
        新闢外環道路列入台13線改善計畫一併辦理，玆因本外
        環道路係地方所建議，在不違反路線設計規範情形下，
        為減少用地取得之抗爭，故請苗栗縣銅鑼鄉公所負責協
        調路線及路線陳情問題，歷經83年12月15日、84年7月1
        3日及84年12月14日等三次修正路線協調後定案。是以
        ，本路線之規劃過程，其路線之選取具公開、透明、公
        平且深具民眾參與，為一良好之作業模式，本案路線既
        經銅鑼鄉公所提出建議路線並多次協調說明下，選取損
        害最小之路線，並無疏失之處，本工程相關業主三百餘
        人，多數均支持本路線‧‧‧。
      5.又查原告曾就台13線銅鑼外環道新闢工程路線認有捨直
        取彎規劃情事，向苗栗縣政府申請變更規劃路線，案經
        該府函轉交通部公路總局第二區養護工程處查明，本工
        程規劃路線係經地方協調獲大多數人贊成且經銅鑼鄉公
        所於86年8月9日召開協調會，獲大多數人贊成依現行規
        劃路線辦理不再變更。原告不服，提訴願、再訴願、行
        政訴訟、上訴及再審（鈞院90年訴字第1375號判決、最
        高行政法院93年度裁字第414號裁定及94年度裁字第155
        9號裁定），均遭駁回有案，併予陳明。
      6.本案既經前台灣省交通處公路局依土地法第208條第2款
        及224條及土地法施行法第50條規定擬具徵收土地計畫
        書等文件報經台灣省政府核准徵收，苗栗縣政府隨即辦
        理公告徵收及發放補償費，逾期未領之補償費亦經存入
        保管專戶並辦竣移轉登記，完成徵收法定程序有案，揆
        諸前開規定，本案核准徵收處分，於法並無違誤。
      7.另路線規劃事項與徵收土地適法妥適與否，尚屬二事，
        況據前開台灣省政府86年9月10日府交二字第166359號
        函及交通部公路總局96年2月14日路規劃字第096000820
        9號函附意見書，均查明在無違反路線設計規範情形下
        ，請苗栗縣銅鑼鄉公所負責協調路線及路線陳情問題，
        於歷經83年、84年間三次修正路線協調後，選取損害最
        小之路線，並無疏失之處，併予陳明。
    理  由
一、本件原告經合法通知，未於言詞辯論期日到場，核無行政訴
    訟法第218條準用民事訴訟法第386條各款所列情形，爰依被
    告之聲請，由其一造辯論論而為判決。
二、按「國家因交通事業之需要，得依本法之規定徵收私有土地
    ，但徵收之範圍應以其事業所必需者為限。」、「徵收土地
    應由需用土地人擬具詳細徵收計畫書，並附具徵收土地圖說
    及土地使用計畫圖，依前二條之規定分別聲請核辦。」分別
    為行為時土地法第208條第2款及第224條規定，故需用土地
    人興辦公共事業需用私有土地時，應視興辦事業之性質及其
    實際需要情形，勘選適當位置及用地範圍。
三、本案係前台灣省交通處公路局（現改制為交通部公路總局）
    為辦理台13線37K＋260至40K＋357段銅鑼外環道新闢工程，
    依行為時土地法第208條第2款、第224條及土地法施行法第5
    0條規定擬具徵收土地計畫書等文件，報經台灣省政府86年3
    月14日八六府地二字第22893號函核准徵收苗栗縣銅鑼鄉○
    ○○段9-2地號內等129筆土地及其土地改良物（其中朝西段
    1112-1地號土地為原告所有），嗣苗栗縣政府以86年4月28
    日八六府地用字第47590號公告徵收，並分別於86年5月29日
    、同年8月8日及89年5月1日等多次通知原告領價，惟逾期未
    領，該府遂於89年8月22日存入保管專戶，並辦竣移轉登記
    ，已完成徵收法定程序有案，此有台灣省政府86年3月14日
    八六府地二字第22893號函之原處分卷、苗栗縣政府86年4月
    28日八六府地用字第47590號公告，並分別於86年5月29日八
    六府地用字第068444號苗栗縣政府轉發補償費通知、86年8
    月8日八六府地用字第101368號苗栗縣政府轉發補償費通知
    、89年5月1日八九府地用字第8900033915號苗栗縣政府轉發
    補償費通知、苗栗縣政府89年8月9日八九府地用字第890006
    5421號函、台灣土地銀行苗栗分行88年8月22日國保字第109
    號保管書、苗栗縣政府89年9月18日八九府地用字第8900077
    627號函及所附徵收土地逕為所有權移轉登記清冊在卷可稽
    （見本院卷第32頁反面至第38頁）。則本案既經前台灣省交
    通處公路局依土地法第208條第2款及224條及土地法施行法
    第50條規定擬具徵收土地計畫書等文件報經台灣省政府核准
    徵收，苗栗縣政府隨即辦理公告徵收及發放補償費，逾期未
    領之補償費亦經存入保管專戶並辦竣移轉登記，完成徵收法
    定程序有案，揆諸前開規定，本案核准徵收處分，於法並無
    違誤。
四、況路線規劃事項與徵收土地適法妥適與否，本屬二事，本件
    原告曾於公告期間內（86年5月20日）就本工程路線與說明
    會確定路線不符提出異議（見本院卷第39頁異議申請書），
    經苗栗縣政府函轉銅鑼鄉公所以86年6月10日銅鄉建字第503
    1號函復原告略以，該所辦理台13線銅鑼鄉○○道路工程於8
    2年6月委託盈作工程顧問工程公司規劃設計準則，依公路路
    線設計規範四級路丘陵區為設計標準，考慮西湖溪整治計劃
    之河川法定界線、洪水到達區域界線及與現有道路互動關係
    ，研擬三種路線送公路局（現改制為交通部公路總局）審核
    辨理。公路局依與河川關係、規劃線形、交會路口位置、銜
    接道路交通狀況未來發展選擇適當之銜接方式及景觀等因素
    比較，採取現行路線，經銅鑼鄉公所同意定案，並無捨直取
    彎、棄河川地不用、徵收私有土地與確定路線不符之情事（
    見本院卷第39頁反面該函）。再監察院亦曾因原告不服本案
    路線規劃情形進行調查，經台灣省政府86年9月10日府交二
    字第166359號函查復以，本案緣為解決苗栗縣銅鑼鄉街道擁
    塞，依銅鑼鄉公所建議新闢外環路，經前台灣省交通處公路
    局同意將新闢外環道路列入台13線改善計畫一併辦理，玆因
    本外環道路係地方所建議，在不違反路線設計規範情形下，
    為減少用地取得之抗爭，故請苗栗縣銅鑼鄉公所負責協調路
    線及路線陳情問題，歷經83年12月15日、84年7月13日及84
    年12月14日等三次修正路線協調後定案。是以，本路線之規
    劃過程，其路線之選取具公開、透明、公平且深具民眾參與
    ，為一良好之作業模式，本案路線既經銅鑼鄉公所提出建議
    路線並多次協調說明下，選取損害最小之路線，並無疏失之
    處，本工程相關業主三百餘人，多數均支持本路線‧‧‧。
    （見本院卷第62頁反面至第64頁）又原告曾就台13線銅鑼外
    環道新闢工程路線認有捨直取彎規劃情事，向苗栗縣政府申
    請變更規劃路線，案經該府函轉交通部公路總局第二區養護
    工程處查明，本工程規劃路線係經地方協調獲大多數人贊成
    且經銅鑼鄉公所於86年8月9日召開協調會，獲大多數人贊成
    依現行規劃路線辦理不再變更（見本院卷第45頁、第46頁交
    通部公路局第二區養護88年12月17日（88）二工工字第3576
    9號函及苗栗縣政府88年12月28日八八府建土字第880010927
    9號函）。原告對此不服，提訴願、再訴願、行政訴訟、上
    訴及再審，均遭駁回在案，亦有本院90年訴字第1375號判決
    、最高行政法院93年度裁字第414號裁定及94年度裁字第155
    9號裁定在卷可參。
五、綜上所述，原告所訴並非可採，原處分並無違誤，訴願決定
    予以駁回，並無不合，原告訴請撤銷並請求返還被徵收之土
    地，為無理由，應予駁回。
據上論結，本件原告之訴為無理由，依行政訴訟法第195條第1項
後段、第98條第1項前段、第218條、民事訴訟法第385條第1項前
段，判決如主文。
中　　華　　民　　國　　96　　年　　12　　月　　27　　日
                  第三庭審判長法  官　王　茂　修
                              法  官　林  金  本
                              法  官　莊　金　昌
以上正本證明與原本無異。
如不服本判決，應於判決送達後20日內向本院提出上訴書狀，其
未表明上訴理由者，應於提起上訴後20日內向本院提出上訴理由
書（須依對造人數附具繕本）；如於本判決宣示或公告後送達前
提起上訴者，應於判決送達後20日內補提上訴理由書（須附繕本
）。未表明上訴理由者，逕以裁定駁回。
中　　華　　民　　國　　97　　年　  1　　月　　 2     日
　　　　　　　　　　　　　    書記官　凌  雲  霄
